臺灣桃園地方法院民事判決　　　　　　　 94年度訴字第954號
原　　　告　英國新漢有限公司（NEXCOM UK LIMITED）
法定代理人　甲○○
訴訟代理人　詹文凱律師
被　　　告　乙○○
訴訟代理人　林仟雯律師
上列當事人間損害賠償事件，於民國96年1 月29日言詞辯論終結
，本院判決如下：
    主      文
被告應給付原告玖佰英鎊，及自民國九十五年五月十日起至清償
日止，按週年利率百分之五計算之利息。
原告其餘之訴駁回。
訴訟費用由被告負擔百分之六，餘由原告負擔。
本判決第一項得假執行。
原告其餘假執行之聲請駁回。
    事實及理由
甲、原告公司起訴主張：(一)本件被告於臺灣設有住所，依民事訴
    訟法第1 條之規定，我國法院有管轄權。又原告公司雖為未
    經認許之外國法人，然參照最高法院50年台上字第1898號判
    例意旨，原告公司仍不失為非法人團體，且設有代表人，則
    依民事訴訟法第40條第3 項之規定，自有當事人能力，合先
    敘明。(二)原告公司為訴外人新漢電腦股份有限公司（下稱新
    漢公司）於英國設立之子公司，被告為新漢公司代原告公司
    在台招募之人員，自西元1999年5 月起至2003年11月11日止
    ，擔任原告公司之負責人暨董事職務。惟查被告有下列違背
    職務之行為，致原告公司受有損害：1.2003年間，新漢公司
    希望更換原告公司之兼職會計即訴外人David Farrow（下稱
    David） ，轉聘臺灣籍全職會計時，被告於同年11月20日寄
    發電子郵件予新漢公司副總經理即訴外人楊建興，信件中提
    到如此可能有種族歧視之嫌，並附上律師建議，惟於同一信
    件中，被告給該律師關於David 之資訊卻係以David 為原告
    公司所雇用財務經理；且被告謊稱必須給付David 離職金，
    誤導楊建興簽署協議書（下稱系爭協議書），給付David
    5,000 英鎊。嗣後，經原告公司委任之會計師調查發現，採
    購分類帳上David 係被列為供應商，帳冊中卻將其所得列在
    「薪水」而非「商品或服務」項目，原告公司始知David 矇
    騙之情，並委任律師予以追討。在追討過程中，David 已自
    承係以自雇之身分在原告公司工作，且被告亦知情，然因原
    告公司每月發給員工薪水均由被告處理，原告公司對於
    David 究係公司之員工或公司編制外之服務提供者，實不清
    楚。實則，David 非原告公司之員工，原告公司本即無需顧
    慮英國勞動法案中所規定之有關種族歧視或兼職人員之法律
    風險，原告公司終止與其之契約，本無需另外支付資遣費或
    和解金，然被告卻誤導律師，致原告公司受有5,000 英鎊之
    損害。嗣在會計師及律師之協助下，原告公司向David 追回
    其中之3,200 英鎊，原告仍受有1,800 英鎊之損害，且為此
    支付會計師及律師費用2,505.85英鎊。被告辯稱前財務長即
    訴外人徐仕堅知情，惟徐仕堅於2002年6 月28日離職前夕，
    僅告知交接人員即訴外人杜淑玲David 係英國兼職會計而已
    ，至訴外人楊建興不曾接觸財務，實不知David 是勞務提供
    者。另被告抗辯從財報即可看出David 係以開立發票之方式
    列為原告公司費用之核銷憑證，並將此費用列為供應商等語
    ，惟倘依被告所言，David 之服務費為1,000 英鎊，且自始
    至終皆以發票開立，則每月出現於損益表上之專業服務費應
    不低於上開金額，然觀諸被告於每月傳真回總部之財報，卻
    與被告所言不符，顯見被告多年來均透過財務報表誤導新漢
    公司之負責人，並與David 狼狽為奸。按理，David 既係以
    兼職員工視之，又何需開立發票？David 既開立發票，即表
    示其非原告公司員工，而係以自雇之契約基礎提供服務。況
    當時兩造關係降至冰點，被告與David 聯合援引英國法律，
    試圖以高額資遣費以赫阻原告公司更換執行董事與財務經理
    ，此觀之2003年11月20日被告寄予楊建興之電子郵件即可明
    瞭。被告另辯稱其無法事先得知原告公司與被告間之事務需
    委託David 處理等語，惟觀諸被告於2003年11月24日所發信
    函已提到：First, I have not intention at all to mix
    my case with David's case,‧‧‧If we go to the
    court, please do think who will represent Nexxom UK?
    At that time, I guess I have already lose the job,
    so it won't be me. Our new office manager? She/he
    even could not be witness. So it will be you or
    peter who represent Nexcom UK to attend the court.
    Can you afford it? If neither of you attend the
    court,the whole case will collapse.‧‧‧PS David
    did read my recent correspondence with HQ 等語，益證
    David 於是時即已知被告與原告母公司抗爭之事。2.被告未
    得原告公司之同意，於2003年6 月12日即以房租名義，擅自
    簽發原告公司之支票，以支付其個人1 年之房屋稅金
    1,304.86英鎊，並於支票存根上虛偽記載受款人為訴外人
    Joseph Roberts以欺騙原告公司，被告之行為已違背其職務
    ，致原告公司受有損害。其次，原告公司之員工即訴外人邱
    俊凱之原使用房屋之房租每月為831.78英鎊，使用被告所有
    房屋之期間為7.28個月，故房租差額為3772.64 英鎊，且被
    告應自負4.72個月之房屋稅金513.24英鎊。被告雖辯稱其係
    將其所有之房屋租給原告公司云云，惟原告公司並未與被告
    間訂立任何租約，且被告辯稱在英國，有房屋稅係由承租人
    負擔之慣例云云，亦非實在。再者，被告辯稱原告公司有義
    務提供駐外人員住宿，故無需得原告公司同意云云，惟被告
    為圖自肥，違反禁止自己代理之法則，並偽填租金受款人之
    姓名，已損及原告公司租賃之意思自由。況且原告公司嗣後
    承租房屋供員工居住，其每月租金僅575 英鎊，益證原告公
    司本無需支付如此高之租金。3.另被告未經新漢公司同意，
    將原告公司於2003年1 月27日購入，價值5,700 英鎊之汽車
    ，於2004年1 月30日，以3,000 英鎊出售與他人，致原告公
    司損失900 英鎊。且依原告公司之總公司全球年度會議結論
    ，超過5,000 美金資產之取得或處分應先報告總部，取得母
    公司法定代理人之同意方可，則不論該車市價若干，車輛報
    廢事宜係原告母公司之權限，被告顯係擅自處分原告公司之
    財產以圖利他人。4.自2002年9 月起，被告向原告公司之另
    一執行董事即甲○○佯稱其自購車輛上班，要求原告公司每
    月支付其車輛津貼500 英鎊。惟查原告公司支付員工車輛津
    貼，係以員工購車為前提，性質上並非交通補助。被告自
    2002年9 月起至2003年9 月購買其自用車輛止，皆要求由訴
    外人邱俊凱接送，然邱俊凱雖使用原告公司之車輛，但仍須
    自付油費，且要繞道接送被告，故轉向被告要求支付油費，
    被告竟以原告公司之費用支付之。於13個月期間，被告計向
    原告公司冒領車輛津貼6,500 英鎊。又被告雖辯稱欲搭乘何
    種交通工具固屬其個人自由云云，然不能據此主張其有權請
    求原告公司支付車輛津貼。(三)被告違背其職務上之義務，致
    原告公司受有15,991.73 英鎊之損害，爰依民法第544 條之
    規定提起本件訴訟等語，並聲明：被告應給付原告公司
    15,991.73 英鎊，及自95年5 月10起至清償日止，按週年利
    率百分之五計算之利息；願供擔保請准宣告假執行。
乙、被告則以：(一)原告公司係新漢公司百分之百投資之子公司，
    被告係新漢公司之員工而經派駐於原告公司擔任該公司董事
    ，一切行為均係依照新漢公司指示，何來損害？首先：1.被
    告自始至終視David 為兼職會計視，給薪方法亦以發票為主
    。查David 於1999年8 月到原告公司擔任兼職會計，屆試用
    期滿，被告向David 表示原告公司希望找兼職員工處理公司
    財務相關事務，而非僅係服務提供者，David 乃建議其實質
    擔任兼職員工，對外仍以服務提供者身份開具發票予原告公
    司，如此可為原告公司節省百分之十二之雇主稅，被告乃如
    實告知原告公司之負責人甲○○，並經甲○○同意，故原告
    公司自始至終均知情。且新漢公司前曾派財務長即訴外人徐
    仕堅前往原告公司作例行稽核，徐仕堅當時亦即已知情且未
    提出異議。2.新漢公司副總經理楊建興啟程赴英國前，曾於
    2003年11月20日以電子郵件向被告表示：「NOV.25.Please
    also make an appointment with our lawyer in the
    afternoon. I needabout 30 minutes or so 」（譯：11月
    25日下午請安排與我們的律師見面。我需要大約30分鐘左右
    」。於同年月25日楊建興經抵達英國與David 進行談判，並
    與原告公司之法律顧問研討有關David 之相關問題，難道楊
    建興不會將上開David 係被列於財報供應商之事實告知律師
    ？然楊建興仍決定賠償David 5,000 英鎊之工作損失，並於
    同年月28日簽訂系爭協議書，足見與David 協調乙事均係由
    楊建興主導，原告嗣後要求被告賠償實屬無據。又因系爭協
    議書中約定David 應工作至2004年3 月底，然David 於2004
    年1 月底即提前離職，原告公司乃以其違約為由予以追討，
    David 始同意返還3,200 英鎊，並非David 自認其非原告公
    司之員工而退回該款項，此觀諸David 於其2003年11月21日
    所發電子郵件中表示「This is a UK company and bound
    by UK Employment law which clearly you do not
    understand. I understand you have been advise that
    as I am a part time you can dismiss me easily.That
    is not so I have the same protection as if I awas
    full time.‧‧‧1.I will take the legal action to
    secure my rights and this will involve Nexcom UK in
    significant legal costs and compensation.2.I will
    make a complaint of racial discriminatio which is a
    serious matter」（譯：你可能不瞭解這是一個英國公司且
    受到英國勞工法律之拘束。我瞭解你曾被告知我是一個兼職
    員工，所以你可以輕鬆地忽視我權益。但並非如此。我跟全
    職員工所受到之保護是一樣的‧‧‧1.我會採取法律行動保
    護我的權益，這樣將使原告負擔鉅額之法律成本及賠償。2.
    我會主張種族歧視，而這將是一個嚴重的事情）。此外，
    David 於同年月24日寄予原告公司法定代理人甲○○之信件
    中亦表示「As finance manager of Nexcom UK Ltd I have
    a professional duty to keep my employers informed of
    any protential finance risks and in discharging that
    duty of care. I feel that the fact that the issues,
    in part,relate to myself is secondary 」（譯：身為原
    告之專業財務經理，我有義務告知我的雇主關於任何潛在的
    財務風險及並關切此等相關衍生問題），足見David 充分表
    達其主觀上認為原告公司為其雇主之事實。況原告公司與
    David 間之法律關係最終應由英國法院為認定，斷不能據此
    否定兩者間之實質僱傭關係，故被告並無原告公司所指稱之
    詐騙故意。3.原告公司每年均委託英國國內之會計師即訴外
    人薛華明（Simmon Gainford） 向英國政府呈報每年之稽核
    財報，此財報並均呈報原告公司法定代理人甲○○及新漢公
    司審閱，並經甲○○簽署，而該等財報已忠實反應David 之
    費用係列在供應商，故原告公司及新漢公司均早就知情。再
    者，由原告公司之財務報表即可看出David 係以開立發票方
    式列為原告公司之核銷憑證，並將此費用列為供應商，故非
    原告公司所稱之於會計師查帳後方知上情云云。另依原告公
    司所提出被告每月傳回之財務報表上，顯示David 之人事費
    用並未被列在專業服務費用上，而係列在員工薪資上，原告
    公司並無被誤導之可能。蓋David 無論在財報之表現上或實
    質關係上，均為原告公司之受僱人。原告公司據被告傳回總
    部之財報（見本院卷一第110 頁）指稱被告與David 窗飾財
    報，隱瞞總部云云，惟財報於年底作最後帳面調整乃係常事
    ，且薛華明係英國政府獨立會計師，無需與被告等人狼狽為
    奸。此外，原告公司指稱因專業業務費用低於1,000 英鎊，
    認定被告有欺瞞云云，然因時間久遠，被告無從記憶，應由
    原告公司提出該年度之財務報表以供被告說明。另被告亦從
    未收到原告公司請求提出會計系統密碼之相關訊息，故否認
    有原告公司指稱之拒絕交付密碼之情事。原告提出之2002年
    9 月16日之電子郵件，其內容約略為David 為原告公司以極
    好的價錢收購所有辦公室家具、催回貸款，並擬定新漢英國
    子公司之健康保險政策，並與保險公司議價，倘David 僅為
    原告公司外部之會計事務承攬人，何需為原告公司處理上開
    事務？原告公司另主張被告騙取原告公司5,000 英鎊以作被
    告個人應給付David 之勞務費云云，惟查，被告委請David
    處理事情之時間點均係在其等簽訂協議書後，被告如何事先
    得知原告公司與被告間之事務需委託David 處理？另依系爭
    協議書之約定，原告公司本應於2004年3 月31日前依約給付
    予David ，被告僅係代原告公司給付。(二)有關房屋稅部分，
    依據英國租賃關係之慣例，關於房屋稅向約定由承租人負擔
    。查被告當時係將被告個人所有之房屋出租給原告公司，再
    由原告公司提供予當時派駐英國之邱俊凱居住，租賃期間係
    自2003年3 月起至2004年3 月止，當時新漢公司指示原告公
    司負擔邱俊凱房屋租金等一切相關費用，當時被告為原告公
    司之執行董事，代表原告公司給付應付之房屋稅，自屬有理
    。況邱俊凱於2003年9 月提前返台，被告以原告公司名義繳
    納房屋稅時並無從預知邱俊凱提前不續約，被告租金收入亦
    因此中斷。原告公司主張邱俊凱原承租房屋之租金為每月
    831.78英鎊，及使用被告房屋期間為7.28個月等情，應由原
    告公司舉證以實其說。另原告公司主張被告係為自己利益將
    房屋提供與邱俊凱，未得原告公司同意云云，惟依照原告公
    司以前租屋之慣例，被告與邱俊凱均無需事先得到原告公司
    同意，是被告於邱俊凱要求承租自身房屋時，乃依循前例提
    供住處，而原告公司竟反要求被告事前應得其同意，前後顯
    有矛盾，益證被告並無侵害原告公司權利之故意或過失。(三)
    被告將原告公司之車輛售與原告公司之員工即訴外人John
    Ford（下稱John），此係因邱俊凱已提前返國，不再需要使
    用公司之車輛，而且原告公司並無車庫可停放該車輛，被告
    乃於2003年9 月24日以電子郵件向原告公司及新漢公司報告
    欲出售該車輛（「Now I have already ordered a new car
    for myself and is selling Eric's car」），當時財務長
    杜淑玲則答稱此係雞毛蒜皮之事（These trifle things)等
    語，故被告已充分盡到告知義務，且原告公司當時並無反對
    之意。嗣John於2004年1 月欲購新車，因當時公司車齡為5
    年，市值約3,000 英鎊左右，被告於2004年1 月30日乃將該
    車輛以3,000 英鎊出售予John，並無原告公司所謂賤賣車輛
    之情事。另原告公司於2004年2 月4 日終止被告職務，另由
    新漢公司派員接管，原告公司如不同意將以上開價格售車予
    John，被告當時即可與John協商立即取消此筆交易，惟原告
    公司當時仍無為反對之意思。(四)又被告自1999年5 月1 日加
    入新漢公司並被派駐原告公司，新漢公司及原告公司提供與
    被告之服務即包含上下班及假日均提供車輛以作被告之代步
    工具。查：1.邱俊凱派駐英國時舉家遷往英國，新漢公司答
    應提供車輛供其使用，並將該車輛轉給邱俊凱，原告公司則
    同意另行貼補被告車輛津貼每月500 英鎊，此係原告公司補
    貼其無法提供車輛予被告使用之補償，其中不僅包括上下班
    之交通花費，尚包含無法自由使用車輛所生之無形損失，原
    告公司自不能限制被告所使用之交通方法，原告公司自不得
    以被告有無購買車輛欲追回其已給付之交通津貼。2.原告提
    出之2003年9 月25日電子郵件，均係有關邱俊凱如何佔盡公
    司便宜且詐騙公司等情，與原告公司指稱被告自承未購買車
    輛之內容無關。3.另原告依據2004年9 月24日函（非被告主
    張之卷附第66頁之原證14）謂邱俊凱向被告要求給付油錢，
    而被告竟以公司費用支付云云。惟查該信函內容係「I
    asked Eric to pick me up.From the place Eric live to
    my home is only 3 minutes drive. It cost very little
    . However, I do benefit from this.Probably I should
     split the bill￡300 vs￡300 with Eric. It is up to
    you decision. 」（譯：我請邱俊凱順便讓我搭他便車。從
    邱俊凱家至我家也只有3 分鐘路程，油費甚低。但畢竟我也
    多少獲益。也許我應將這600 英鎊的油費索賠與邱俊凱各自
    負擔300 英鎊，此端視您的決定。」然當時財務長杜淑玲回
    答此係雞毛蒜皮（trifle thing) 等語。最後，新漢公司仲
    裁邱俊凱應償還原告公司1,450 英鎊，此已包含原告公司給
    付之油錢，故原告公司當時即未採納被告所提分擔搭載所多
    出3 分鐘車程油錢之建議。4.又對原告公司而言，縱被告不
    搭乘邱俊凱之車輛上下班，邱俊凱仍須駕駛該車輛上下班，
    兩者間之差異僅係因被告搭便車所多出之3 分鐘路程，顯然
    並無所謂因被告搭乘公司車或非公司車而取得不當津貼之問
    題，且被告亦常搭乘其他同事之自用便車。(五)綜上，原告公
    司指摘被告不當支付David 、簽發原告公司之支票以支付房
    屋稅、賤售公司車輛及請領車輛津貼等語均無可採，且原告
    均係本於民法侵權行為之法律關係為上主張，原告公司已撤
    回有關侵權行為損害賠償之請求，則其請求自無理由等語資
    為抗辯，並聲明：原告之訴駁回。
丙、得心證之理由：
  壹、程序部分：
    一、按原告公司雖為依英國法設立，未經我國認許之外國法
        人，然原告公司仍為非法人團體，且設有代表人，依民
        事訴訟法第40條第3 項之規定，自有當事人能力，合先
        敘明。
    二、按訴狀送達後，原告不得將原訴變更或追加他訴，但基
        礎事實同一者及擴張或減縮應受判決事項之聲明者，不
        在此限，民事訴訟法第255 條第1 項第2 款、第3 款定
        有明文。本件原告起訴時原請求被告給付原告新臺幣
        888,642 元，及自起訴狀繕本送達之翌日起至清償日止
        按週年利率百分之五計算之利息，嗣於民國94年11月3
        日具狀變更其聲明為請求被告給付14,810.71 英鎊，嗣
        又於95年5 月9 日及95年8 月8 日分別變更聲明請求被
        告給付24,635.71 英鎊及15,991.73 英鎊及均自起訴狀
        繕本送達之翌日起至清償日止按週年利率百分之五計算
        之利息，原告上開所為核分屬訴之變更或追加，惟訴之
        變更部分，其基礎事實同一，訴之追加部分則為擴張其
        應受判決事項之聲明，揆諸前開規定，自應准許。
    三、又原告起訴時，原同時本於侵權行為及委任之法律關係
        為請求，嗣於95年9 月5 日已表明不再依侵權行為之法
        律關係為請求，則本件自僅就委任之法律關係審理。又
        就上開委任關係兩造已合意適用我國民法關於委任之規
        定，是本件原告公司依委任關係所為之請求是否有理由
        自應依我國民法關於委任之規定定之。
  貳、實體部分：
    一、關於支付David 5,000英鎊部分：
      (一)原告公司主張其於2003年11月28日與David 達成協議，
        並因此支付5,000 英鎊作為David 減少收入之補償乙節
        ，業據原告公司提出協議書為證（見本院卷一第46頁）
        ，復為被告所不爭執，堪信為真實。
      (二)原告公司主張其與David 達成上開協議並支付上開金錢
        ，係遭被告誤導而誤信David 為原告公司之員工所致，
        實則David 並非原告公司員工，原告公司無須支付上開
        金錢，但因被告之誤導而受有損害等情，為被告否認。
        經查：
      1.縱原告公司上開所述遭被告誤導情事為真實，惟David
        已將其中3,200 英鎊返還原告公司，且原告公司既因
        David 非原告公司之員工而無須支付上開5,000 英鎊，
        則原告公司應得要求David 將所受領之5,000 英鎊全數
        返還才是，乃原告公司竟同意David 僅返還其中3,200
        英鎊，顯係基於其嗣後與David 間之協議之故，亦即，
        縱認原告公司係因被告之誤導而支付David 5,000 英鎊
        ，但其嗣後未能取回該1,800 英鎊係因其與David 間之
        協議所致，與被告違背委任契約之行為並無相當因果關
        係，自不能請求被告賠償。
      2.另原告公司主張其為追回上開金錢而支出會計師及律師
        費用合計2505.85 英鎊乙節，亦為被告否認。經查原告
        公司就其支出上開費用，固提出請款單據為證（見本院
        卷一第54頁至第59頁）。惟被告主張依上開協議書約定
        ，David 應在原告公司工作至2004年3 月31日止，而
        David 違反上開約定，提前於2004年1 月底離職等情，
        為原告公司所不爭執，堪信為真實。是則原告公司究係
        因David 違約提前離職，抑或發現David 非其員工，而
        委請會計師及律師調查及追究責任，尚屬不明，而原告
        公司亦未證明上開費用之支出係其發現David 非其員工
        後，才委託調查及追究責任者。從而，縱認被告有誤導
        原告公司之違背委任契約之行為，且原告公司因支出上
        開費用而受有損害，然原告所受上開損害亦不能證明與
        被告之行為有相當因果關係，自難令被告賠償。
    二、關於房屋租金部分：
      (一)經查訴外人邱俊凱在原告公司服務期間，應由原告公司
        提供其住處並負擔房屋租金乙節，為兩造所不爭執，應
        為真實。
      (二)原告公司主張被告代理該公司與被告就其所有房屋訂立
        租賃契約，將房屋提供與邱俊凱居住，每月租金為
        1,350 英鎊，被告因此收取租金9,825 英鎊等情，為被
        告所不爭執，堪信為真實。
      (三)原告公司主張其原承租供邱俊凱使用房屋之租金每月為
        831.78英鎊乙節，為被告否認。原告公司雖提出支票支
        票存根一紙為證，惟該支票存根至多僅能證明確有該金
        額租金之支出，而該金額是否為一個月之租金總額尚不
        能證明，此觀諸該金額並非整數且尾數為0.78英鎊益明
        。是原告公司之上開主張，尚非可採。
      (四)又新漢電腦股份有限公司派駐國外人員合約書第4 條前
        項僅約定：住宿、交通車由住在地公司提供等語（見本
        院卷一第156 頁），並未約定所提供住宿之內容，且原
        告公司亦未主張、證明其內部就提供員工住宿有何規定
        或限制，則原告公司主張其嗣後提供房屋供員工使用，
        其租金僅575 英鎊乙節縱然屬實，但此僅能說明其嗣後
        提供員工住宿之情形，尚難遽認被告提供邱俊凱上開住
        宿有過失或逾越其權限，又被告代表原告公司租用房屋
        予邱俊凱居住而按月支出1,350 英鎊為租金，於該支出
        期間，原告公司之母公司已經知悉乙節，為原告公司所
        自認，且原告公司之母公司並未反對（見本院卷二第
        127 頁），益見上開租金之支出並未過高而使原告公司
        受有損害，則原告公司依委任之法律關係請求被告賠償
        ，即屬無據。至原告公司主張被告之行為違反民法第
        106 條前段關於自己代理禁止之規定縱然屬實，但違反
        上開規定，其法律行為並非當然無效，且縱認原告公司
        已拒絕承認該行為，亦僅使上開租賃契約不生效力，而
        發生原告公司是否得依關於不當得利等規定請求被告返
        還之問題，查原告公司已陳明於本件僅依委任之法律關
        係請求，本院自無審酌其他法律關係或請求權是否存在
        之必要，併此敘明。
    三、關於房屋稅金部分：
      (一)原告公司主張被告曾代表原告公司簽發票據支付被告自
        己所有之房屋應繳納之房屋稅1,304.86英鎊乙節，為被
        告所不爭執，堪信為真實。
      (二)被告主張依英國關於租賃之慣例，租賃房屋之房屋稅係
        由承租人支付乙節，業據提出原告公司不爭執其真正之
        經英國地產經紀人國際協會認可之標準房屋租賃契約書
        節本附卷可按（見本院卷一第138 頁），應為可採。查
        於英國既有上開慣例，則被告代表原告公司向自己承租
        房屋供邱俊凱使用，而依慣例約定由原告公司負擔房屋
        稅，尚難謂其處理委任事務有過失或逾越權限，致原告
        公司受有損害。則原告公司依委任之法律關係請求被告
        賠償1,304.86英鎊，亦屬無據。至原告公司是否得依其
        他法律關係請求被告返還，因原告於本件僅以委任關係
        為請求權基礎，本院自無斟酌之必要。
    四、關於處分車輛致原告公司受損害部分：
      (一)原告公司主張被告於2004年1 月30日將原告公司於2003
        年間以5,700 英鎊購置之車輛以3,000 英鎊出售乙節，
        為被告所不爭執，堪信為真實。
      (二)原告公司主張上開車輛於2004年折舊後之價值為3,900
        英鎊，被告以3000英鎊出售致原告公司受有900 英鎊之
        損害等語，被告則以前詞置辯，經查：
      1.原告公司主張上開車輛折舊後價值為3,900 英鎊乙節，
        業據原告公司提出被告傳真之資產負債表（見本院卷一
        第186 頁）為證，被告雖主張與該車同一車款、年份之
        網路出售價格亦為3,000 英鎊，被告並未賤售等語，惟
        被告所提出之網路拍賣廣告縱然為真，但同年份出廠之
        同一車款於使用一段時間後，縱於同一時間出售，其價
        格將因原使用者之使用習慣、使用是否頻繁、是否定期
        保養及車輛係置放於車庫抑或無遮蔽物處等情況不同，
        其出售價格亦有所不同，是被告之上開抗辯，尚不能採
        信。應認本件車輛折舊後之價值確為3,900 英鎊。
      2.被告所辯原告公司已無使用本件車輛之必要、亦無車庫
        可資停放，其已告知原告公司之母公司將出售車輛，且
        當時之財務長杜淑玲亦回覆此係小事等情縱然屬實，惟
        此僅能證明原告公司有出售本件車輛之必要且已得母公
        司之同意，而被告既係原告公司之執行董事，自應本於
        善良管理人之注意處理出售事宜，乃被告竟將價值
        3,900 英鎊之車輛以3,000 英鎊出售，其處理委任事務
        自不能謂無過失。是則原告公司主張被告處理委任事務
        有過失致其受有900英鎊之損害乙節，應為可採。
      3.被告另辯稱原告公司於2004年2 月4 日終止被告職務時
        ，若不同意以上開價格出售，被告當時即可協商取消此
        筆交易等語，惟被告已於2004年1 月30日出售本件車輛
        ，縱原告公司之新負責人上任後反對以上開價格出售，
        被告亦未必得取消交易，以原價取回車輛，是被告之上
        開抗辯，尚非可採。
      (三)綜上，本院認原告公司請求被告賠償900 英鎊，於法有
        據。
    五、關於車輛津貼部分：
      (一)原告公司主張被告自2002年9 月起按月向原告公司領取
        500 英鎊之車輛津貼，至2003年9 月止，共領取6,500
        英鎊乙節，為被告所不爭執，堪信為真實。
      (二)原告公司主張其僅同意補助上開津貼，係以被告自購車
        輛為前提，被告在上開期間既未自購車輛，即不能領取
        津貼，應將所領津貼返還原告公司等語，被告則以前詞
        置辯。經查：
      1.新漢電腦股份有限公司派駐國外人員合約書第4 條前項
        僅約定：住宿、交通車由住在地公司提供等語（見本院
        卷一第156 頁），被告亦係經新漢公司派駐原告公司擔
        任執行董事，則原告公司自應提供交通車與被告，且被
        告向原告公司要求本項車輛津貼係因原供被告使用之車
        輛要交由另一員工使用之故，亦經原告公司自認在案（
        見本院卷二第151 頁）。準此足認本項車輛津貼應係原
        告公司依上開合約所負提供車輛義務之代償。
      2.原告公司主張被告於2002年9 月間謊稱將自行購車而要
        求原告公司支付車輛津貼乙節，為被告否認。查被告主
        張其於2002年9 月4 日向新漢公司之代表人甲○○表示
        略以：原告公司業務人員之車輛津貼為每月300 英鎊，
        至於我身為公司執行董事，如果我開自己的車的話，每
        月車輛津貼應在450 至550 英鎊左右等語，甲○○指示
        訴外人賴源任處理，賴源任乃要求被告提供在英國每月
        租車之費用，以便決定是「租車、買車或為車輛津貼」
        ，David 則答覆賴源任略以：每月租車費用高昂，建議
        給予被告每月車輛津貼500 英鎊等情，有原告公司提出
        信件為證（見本院卷一第64頁），足認當時為解決被告
        不能使用原車輛之代償，而有由原告公司租車或買車供
        被告使用，以及支付被告車輛津貼等方案，是被告上開
        所謂如果我開自己的車的話，每月車輛津貼應在450 至
        550 英鎊左右等語，應係泛稱由原告公司租車或購車供
        被告使用外之其他代償方案而言，而非專指被告應自行
        購車使用。況且，本項車輛津貼若係補助被告購車而為
        ，依常理應一次給付而非按月給付，且應約定為一定之
        金額補助，而非按月給付並持續至被告離職為止，此由
        被告於13個月間已領取高達6,500 英鎊之津貼益明。是
        則原告公司主張本項車輛津貼之支付係以被告自行購車
        為前提乙節，應非可採。
      3.綜上，原告公司既係因被告不能使用原車輛而支付被告
        本項車輛津貼，則被告縱為自行購車使用，亦得依約領
        取，原告公司主張被告詐領該項津貼6,500 英鎊，應將
        其返還原告公司乙節，自屬無據。至被告一方面領取上
        開津貼，另又搭乘邱俊凱等人所使用由原告公司提供之
        車輛上下班，是否因此造成原告公司受有損害及原告公
        司是否得請求賠償等情，因原告公司未就此請求裁判，
        本院亦無審酌之必要。
    六、綜上，被告應賠償原告公司之金額為900英鎊。
    七、按給付無確定期限者，債務人於債權人得請求給付時，
        經其催告而未為給付，自受催告時起，負遲延責任。其
        經債權人起訴而送達訴狀，或依督促程序送達支付命令
        ，或為其他相類之行為者，與催告有同一之效力；遲延
        之債務，以支付金錢為標的者，債權人得請求依法定利
        率計算之遲延利息；應付利息之債務，其利率未經約定
        ，亦無法律可據者，週年利率為百分之五，為民法第
        229 條第2 項、第233 條第1 項前段、第203 條所明定
        。本件係屬債務不履行損害賠償之債，屬給付無確定期
        限者；又係以支付金錢為標的，則原告公司依上揭法律
        規定，就被告應給付之金額，請求給付利息，自屬有據
        。查被告係於94年7 月26日收受本件起訴狀繕本之送達
        ，則原告就被告應給付之上開金額，請求自95年5 月10
        日起至清償日止，按法定利率即週年利率百分之五計算
        之利息，自屬有據。
    八、從而，原告依委任之法律關係，請求被告給付原告900
        英鎊，及自95年5 月10日起至清償日止，按週年利率百
        分之五計算之利息為有理由，應予准許；逾上開金額所
        為之請求為無理由，應予駁回。
    九、本件判決所命被告給付原告之金額經以本件言詞辯論終
        結時之即期賣出匯率（英鎊：新臺幣為1 ：64.82） 換
        算後為新臺幣58,338元未逾新臺幣500,000 元，依民事
        訴訟法第389 條第1 項第5 款規定，應依職權宣告假執
        行，是就此部分，原告雖陳明願供擔保請求宣告假執行
        ，惟應認其僅係促請本院為上開宣告假執行職權之發動
        而已，應由本院依職權為假執行之宣告；原告其餘之訴
        既經駁回，其假執行之聲請已失所附麗，應併駁回之。
    十、本件事證已臻明確，兩造其餘攻擊防禦方法及舉證，核
        於判決之基礎及結果無影響，毋庸一一論列，附此敘明
        。
丁、訴訟費用負擔之依據：民事訴訟法第79條。
中　　華　　民　　國　　96　　年　　2 　　月　　26　　日
                  民事第三庭  法　官　林望民
以上正本係照原本作成
如對本判決上訴，須於判決送達後20日內向本院提出上訴狀
中　　華　　民　　國　　96　　年　　2 　　月　　26　　日
                              書記官　曾建中
